臺灣高等法院刑事判決　　　　　　　　　　　　　九十三年度上訴字第一六四號
　　上　訴　人
　　即　被　告　甲○○
右上訴人因違反毒品危害防制條例案件，不服臺灣基隆地方法院九十二年度訴字第五
六五號，中華民國九十三年二月二十三日第一審判決（起訴案號：臺灣基隆地方法院
檢察署九十二年度毒偵字第九二八號，併辦案號：九十三年度毒偵字第一四二號）提
起上訴，本院判決如左：
    主  文
原判決撤銷。
甲○○連續施用第一級毒品，處有期徒刑捌月，扣案之注射針筒壹支沒收，海洛因毒
品壹包（淨重貳點肆伍公克，包裝重零點參公克）沒收銷燬之。又連續施用第二級毒
品，處有期徒刑肆月。應執行有期徒刑壹年，扣案之注射針筒壹支沒收，海洛因毒品
壹包（淨重貳點肆伍公克，包裝重零點參公克）沒收銷燬之。
    事  實
一、甲○○前因施用毒品案件，經原審法院裁定令入強制處所施以強制戒治期滿，由
    臺灣基隆地方法院檢察署檢察官於民國八十九年六月一日，以八十九年度戒毒偵
    字第三八號為不起訴處分確定。嗣甲○○復基於概括犯意，自九十二年八月底某
    日起至九十三年一月十二日某時止，約三、四天施用一次，以針筒注射之方式，
    在基隆市○○路四二號其友人白琨琪之住所及基隆市○○路一六三巷四號一樓住
    處等處，連續施用第一級毒品海洛因多次；其復另基於概括之犯意，自九十二年
    八月底某日起至九十三年一月十二日某時止，約二、三天施用一次，以錫箔紙燒
    烤或以玻璃球燃燒之方式，於上址等處，連續施用第二級毒品甲基安非他命多次
    。嗣為警於九十二年八月二十六日下午六時三十分在基隆市○○路四二號查獲，
    並扣得其所有供施用海洛因毒品之器具注射針筒一支，及其友人張志中所有注射
    針筒一支、玻璃球一個。甲○○復於九十三年一月十二日二十一時許，在基隆市
    ○○路一六三巷四號為警查獲，並扣得其持有之毒品海洛因一包（淨重二點四五
    公克、包裝重零點三公克）。
二、案經基隆市警察局第四分局報告臺灣基隆地方法院檢察署檢察官偵查起訴。
    理  由
一、上訴人即被告甲○○坦承前開連續施用第一、二級毒品海洛因、甲基安非他命之
    事實，其於九十二年八月二十六日及九十三年一月十二日為警查獲後，採集其尿
    液分別送基隆市衛生局及臺灣尖端先進生技醫藥股份有限公司濫用藥物檢驗中心
    檢驗結果，均呈施用海洛因代謝後之嗎啡陽性反應及甲基安非他命陽性反應，有
    該局出具之基衛檢字第０九二００一二四六五號檢驗成績書及上開檢驗中心第０
    一七號濫用藥物檢驗報告各一份附卷可稽（見九十二毒偵字第九二八號卷第十一
    頁、九十三毒偵字第一四二號卷第四十六頁），並有其所有供施用毒品之器具注
    射針筒一支及海洛因一包扣案可資佐證。而上開經查獲之毒品一包經送請法務部
    調查局鑑定結果，含第一級毒品海洛因成分，淨重二點四五公克，包裝重０點三
    公克（又同時查獲之另一包白粉，經鑑定結果，則未發現有毒品成分），有該局
    第000000000號鑑定通知書一紙在卷可稽（見九十三毒偵字第一四二號
    卷第四十二頁）。其前開犯行，事證明確，可以認定。至於被告於九十三年一月
    十二日為警查獲時，於警訊中供稱最後施用毒品時間為九十三年一月六日云云，
    經核與其於原審及本院所陳不符，參之其於九十三年一月十二日二十一時查獲後
    所採尿液，經檢驗仍有毒品反應，已如前述，足認其最後吸食之時間應非九十三
    年一月六日，而在之後，故應以其於原審審理中及本院之供承為可採，附此敘明
    。又被告經強制戒治期滿，由臺灣基隆地方法院檢察署檢察官為不起訴處分確定
    等情，有臺灣基隆地方法院檢察署刑案資料查註紀錄表、本院被告全國前案紀錄
    表附卷足憑。被告係於毒品危害防制條例修正公布施行前，犯施用毒品罪行，經
    強制戒治期滿，經檢察官為不起訴處分後，而於五年內再犯施用毒品罪，應依法
    論科。
二、核被告所為，係犯毒品危害防制條例第十條第一項、第二項施用第一級及第二級
    毒品罪。其施用前之持有海洛因、甲基安非他命之低度行為應為施用之高度行為
    所吸收，不另論罪。被告先後多次施用第一、二級毒品海洛因、甲基安非他命犯
    行，時間緊接，所犯構成要件相同，顯均係基於概括犯意為之，為連續犯，應分
    別依刑法第五十六條論以一罪，並均加重其刑。被告所犯前開二罪，犯意各別，
    行為互殊，應分論併罰。起訴書僅就被告於九十二年八月二十二日起至同年月二
    十五日晚上八、九時止施用第一級毒品海洛因、及於九十二年八月二十二日施用
    第二級毒品甲基安非他命之事實起訴，惟其餘部分與起訴部分有連續犯之裁判上
    一罪關係，為起訴效力所及，應併予審理。毒品危害防制條例業於九十二年六月
    六日三讀修正，於九十二年七月九日公布，依該修正後之毒品危害防制條例第三
    十六條規定「本條例自公布後六個月施行。」是該修正後之毒品危害防制條例已
    於九十三年一月九日施行。被告之犯罪行為連續至修正施行後，而前後有連續犯
    之關係，故應適用修正後之新法論處，無新舊法之比較適用問題，併此敘明。
三、原判決固非無見，惟查被告於九十三年一月十二日被查獲時，所持有之毒品，雖
    被告供稱係其兄陳崇德所有，縱所述屬實，亦無卸於其持有該毒品之事實，又該
    查獲之毒品海洛因係違禁物，不問屬於犯人所有與否，均應依法沒收，原判決對
    此未予併予宣告沒收，即有未合。被告上訴指稱原判決量刑太重，雖無理由，惟
    判決既有不當，自應由本院撤銷改判。爰審酌被告因施用毒品，經過強制戒治，
    此次於九十二年八月二十六日經警查獲後，猶再施用，及其施用毒品期間之久暫
    、次數、坦承犯行等一切情狀，分別仍量處如原審所處之刑如主文所示，並定其
    應執行之刑。扣案之注射針筒一支，為被告所有供施用海洛因毒品所用之物，業
    據被告供明在卷，應依刑法第三十八條第一項第二款之規定沒收，查獲之毒品一
    包（淨重二點四五公克、包裝重０點三公克）依法宣告沒收銷燬之；另扣案之注
    射針筒一支及玻璃球一個，係案外人張志中所有之物，非屬被告所有之物，亦非
    違禁物，不得宣告沒收。
據上論斷，應依刑事訴訟法第三百六十九條第一項前段、第三百六十四條、第二百九
十九條第一項前段，毒品危害防制條例第十條第一項、第二項、第十八條第一項前段
，刑法第十一條前段、第五十六條、第五十一條第五款、第三十八條第一項第二款，
判決如主文。
本案經檢察官張秋雲到庭執行職務。
中      華      民      國    九十三    年      六      月    　八　    日
                              臺灣高等法院刑事第四庭
                                  審判長法  官  蔡  永  昌
                                        法  官  陳  榮  和
                                        法  官  蔡  國  在
右正本證明與原本無異。
施用第一級毒品部分如不服本判決，應於收受送達後十日內向本院提出上訴書狀，其
未敘述上訴之理由者並得於提起上訴後十日內向本院補提理由書（均須按他造當事人
之人數附繕本）。
其他不得上訴。
                                        書記官  耿  鳳  君
中　　　華　　　民　　　國　　九十三　　年　　　六　　　月　　　九　　　日
附錄：本判決論罪科刑法條全文
毒品危害防制條例第十條第一項、第二項
施用第一級毒品者，處六月以上五年以下有期徒刑。
施用第二級毒品者，處三年以下有期徒刑。
